【裁判字號】    97,苗簡,25
【裁判日期】    970627
【裁判案由】    清償借款
【裁判全文】
臺灣苗栗地方法院民事簡易判決        97年度苗簡字第25號
原      告  甲○○
被      告  乙○○
上列當事人間請求清償借款事件，本院於民國97年6月5日言詞辯
論終結，判決如下：
    主  文
被告應給付原告新臺幣肆拾玖萬零捌佰玖拾柒元，及自民國九十
七年一月十二日起至清償日止，按年息百分之五計算之利息。
訴訟費用新臺幣伍仟肆佰元由被告負擔。
本判決得假執行。
    事實與理由
一、原告主張：原告於民國87年7 月10日向渣打國際商業銀行（
    原名為新竹區中小企業銀行，下稱渣打銀行）公館分行借得
    新臺幣（下同）60萬元，清償期限為88年8 月10日。原告並
    於同日（87年7 月10日）將上開60萬元借與被告，兩造約定
    由被告直接向渣打銀行領取以代交付，並約定按原告與渣打
    銀行約定之利息及清償期限，由被告負責向渣打銀行清償該
    筆60萬元貸款之方式清償，詎被告僅清償10餘萬元，即未再
    清償，迄今尚有490,897 元貸款餘額未清償，經原告向被告
    催討，被告始於96年3 月11日簽署同意書，表示願於96年12
    月31日向渣打銀行結清貸款，並簽發面額490,897 元，到期
    日為96年12月31日，受款人為原告或「公館竹企」即渣打銀
    行公館分行之本票1 紙交與原告。詎被告於96年12月31日仍
    未清償，經原告一再催索，均置之不理，爰依消費借貸及給
    付票款之法律關係，請本院擇一為勝訴判決。並聲明：被告
    應給付原告490,897 元，及自起訴狀繕本送達之翌日（即97
    年1 月12日）起至清償日止，按年息百分之5 計算之利息。
二、被告則以：原告向渣打銀行借貸之60萬元，伊不否認有使用
    該筆款項，但該筆信用貸款係由伊提供3 個朋友擔任保證人
    始向銀行借得，如要還錢也應還給銀行，伊已清償部分本金
    及利息，就貸款本金餘額尚欠490,897 元不爭執，伊需要一
    點時間才能償還。至原告所提該紙本票，係被告受原告恐嚇
    方簽發等語置辯。並聲明：駁回原告之訴。
三、按稱消費借貸者，謂當事人一方移轉金錢或其他代替物之所
    有權於他方，而約定他方以種類、品質、數量相同之物返還
    之契約；借用人應於約定期限內，返還與借用物種類、品質
    、數量相同之物。民法第474 條第1 項、第478 條前段分別
    定有明文。查原告上開主張，業據原告提出與其所述相符之
    同意書1 紙為證（見本院卷第7 頁），並經本院依職權向渣
    打銀行函詢，該行於97年4 月18日函覆本院稱：原告該筆60
    萬元借款至97年4 月18日之呆帳餘額為490,897 元等語，並
    檢附與原告所述借款日期、金額、清償期限相符之借據1 紙
    （見本院卷第37至39頁）。又被告於本院審理時稱：以原告
    名義於87年7 月10日向銀行借得之60萬元，應該是我領出來
    的，我有用這筆錢，對這筆錢尚有490,897 元未清償沒有意
    見，49萬多元我想去清償，但要給我一點時間等語（見本院
    卷第第54頁）。是被告已自承有取得借款60萬元，且尚有49
    0,897 元未清償，其亦願負清償之責，足證原告有交付60萬
    元之借款與被告。原告主張兩造間有借貸契約存在，被告尚
    積欠490, 897元屆期未清償等情，應堪信為真實。至被告抗
    辯原告亦有使用該筆款項，既為原告所否認，被告復未能舉
    證證明，是被告此部分抗辯，尚難採信。再者，該筆60萬元
    係由原告向渣打銀行借得後，轉借與被告，被告既未依約於
    清償期限前向渣打銀行清償全部款項，原告自得依消費借貸
    契約請求被告返還尚積欠之490,897 元，及自起訴狀繕本送
    達翌日即97年1 月12日起至清償日止按年息百分之5 計算之
    遲延利息。
四、從而，原告本於消費借貸之法律關係，請求被告給付如主文
    第1 項所示之金額及利息，為有理由，應予准許。原告此部
    分請求既有理由，其另本於票據之法律關係請求給付票款，
    即不再審究，附此敘明。
五、本件係關於財產權之訴訟其標的金額在500,000 元以下之簡
    易訴訟程序，本院為被告敗訴之判決，應依民事訴訟法第38
    9 條第1 項第3 款規定，依職權宣告假執行。
六、據上論結，本件原告之訴為有理由，依民事訴訟法第436 條
    第2 項、第385 條第1 項前段、第78條、第389 條第1 項第
    3 款，判決如主文。
中    華    民    國    97    年    6     月    27    日
              苗栗簡易庭法  官  吳國聖
以上正本係照原本作成。
如對本判決上訴，須於判決送達後20日內向本院提出上訴狀。
                        書記官  葉俊宏
中    華    民    國    97    年    6     月    27    日


司法院資訊處製作；財團法人民間司法改革基金會備份。
